【裁判字號】    95,易,983
【裁判日期】    951213
【裁判案由】    恐嚇
【裁判全文】
臺灣臺北地方法院刑事判決               95年度易字第983號
公  訴  人  臺灣臺北地方法院檢察署檢察官
被      告  乙○○
            丙○○
共同選任辯護人  林正杰律師
上列被告等因恐嚇案件，經檢察官提起公訴（95年度偵字第4436
號），本院判決如下：
    主  文
乙○○、丙○○共同以加害生命之事，恐嚇他人致生危害於安全
，各處拘役伍拾日，如易科罰金，均以銀元參佰元即新臺幣玖佰
元折算壹日。
丙○○以加害生命之事，恐嚇他人致生危害於安全，處有期徒刑
參月，如易科罰金，以銀元參佰元即新臺幣玖佰元折算壹日。
    事  實
一乙○○與丙○○係夫妻，兩人與甲○○均為臺北縣新店市○○
  路一○六巷「伴吾別墅」社區之住戶，彼此多次因進出停車場
  未關鐵門之問題而素來不睦。乙○○與丙○○基於恐嚇危害他
  人安全及公然侮辱之犯意聯絡，於民國九十四年九月三日下午
  八點左右共同前往該社區三四三號尋找甲○○理論，二人行至
  三四三號一樓前之不特定多數人得以共見共聞路旁後，由乙○○按下甲○○之電玲，嗣甲○○自二樓窗臺探頭向下觀望後，
  大聲以臺語對甲○○辱罵並同時恫稱：「幹你娘，俗辣，你不
  下來就要讓你好看，要給你們全家死」等語，丙○○則在旁告
  稱：「停車場鐵門關門的事情那張公告是我丟的，怎麼樣」等
  語，以此方式公然侮辱甲○○致其名譽受損，並通知將加害甲○○之生命，致甲○○心生畏懼。丙○○另於同年十一月二十
  三日十二點左右，在該社區大樓地下停車場，復因進出停車場
  未關鐵門之問題而與甲○○再生糾紛，爭吵期間竟基於恐嚇危
  害他人安全之犯意，先撥打行動電話予乙○○稱：「老公，你
  趕快回來，多帶幾個人來。」，再對甲○○告以「你再這樣，
  我叫我老公帶人殺你全家」等語，通知將加害甲○○之生命，
  致甲○○心生畏懼。
二案經甲○○訴由臺北縣政府警察局新店分局報請臺灣臺北地方
  法院檢察署檢察官偵查起訴。
    理  由
一程序事項：被告以外之人於審判外之言詞或書面陳述，除法律
  有規定者外，不得作為證據，刑事訴訟法第一百五十九條第一
  項固有明文；惟被告以外之人於審判外之陳述，雖不符同法第
  一百五十九條之一至之四規定，而經當事人於審判程序同意作
  為證據，法院審酌該言詞陳述或書面陳述作成時之情況，認為
  適當者，亦得為證據。又當事人、代理人或辯護人於法院調查
  證據時，知有第一百五十九條第一項不得為證據之情形，而未
  於言詞辯論終結前聲明異議者，視為有前項之同意，同法第一
  百五十九條之五亦定有明文。本件公訴人及被告於本院準備程
  序及審判程序中對於本案相關證人於偵查中之證述暨其他相關
  具傳聞性質之證據資料之證據能力，均表示沒有爭執，且迄於
  言詞辯論終結前亦未聲明異議。本院審酌本案證人之陳述及證
  據資料作成時之情況，核無違法取證或其他瑕疵，認為以之作
  為證據為適當，前述證人於審判外之陳述及相關證據資料，自
  得做為證據。
二認定事實所憑之證據及理由：被告乙○○與丙○○均否認有事
  實欄所載犯行，均辯稱：其二人從未說過起訴書所載之言語，
  莫名其妙被告云云。本院認為：
(一)九十四年九月三日部分：證人即在場目擊之戊○○於本院審理
  時證稱：九十四年九月三日晚上八點，其於安詳路三四三號樓
  下溜狗，其見乙○○去按二樓甲○○電鈴，丙○○站在乙○○
  後面，因為甲○○是安全委員，很多人跟甲○○反應丙○○那
  棟常常不關鐵門，委員會就在停車場張貼公告，要求住戶出入
  要關鐵門，不是針對丙○○，但丙○○把公告撕掉，塞到甲○○的信箱，甲○○看到被撕掉的公告很生氣，又丟回丙○○的
  信箱，所以丙○○、乙○○為此事去找甲○○。乙○○按電鈴
  時就有罵甲○○俗辣，並用三字經罵他，說如果再不下來就要
  給他好看，當時甲○○在二樓窗戶，乙○○抬著頭對他罵，叫
  他下來，不知道丙○○有沒有講話。甲○○跟乙○○說有什麼
  話就上來談，接著就站在窗戶旁打電話叫主委上山來，不敢先
  下樓。當天除了其跟被告、甲○○外，並無其他人在場，主委
  跟二位警察後來才來。甲○○下來之後，乙○○還去推甲○○
  ，想要打他的樣子，我有去拉他們，警察才到（本院九十五年
  十一月一日審判筆錄第八頁至第十一頁）等語，另於檢察官訊
  問時證稱：丙○○說話很小聲，只說「關於停車場的事情那張
  公告是我丟的，怎麼樣」（偵卷第四十五頁）等語。證人戊○○之前述證言與證人即告訴人甲○○之證述互核一致，參以被
  告二人亦坦承當天被告乙○○與甲○○有發生肢體衝突，經旁
  人拉開（同日審判筆錄第十二頁）等語，可見被告乙○○當天
  與告訴人爭吵激烈，證人戊○○所言應可採信。
(二)九十四年十一月二十三日部分：證人即在場目擊之丁○○於本
  院審理時證稱：九十四年十一月二十三日十二點左右，其在何
  安詳路地下停車場準備要開車出去，看到甲○○與丙○○因為
  丙○○常出去沒關鐵門的事在爭吵，爭吵過程中，丙○○打電
  話給乙○○說：「老公，多帶幾個人來」，然後對甲○○恐嚇
  說要殺他全家。當時只看到丙○○、甲○○、其姐楊建華、姐
  夫高迪揚等人（本院九十五年十一月一日審判筆錄第三頁至第
  七頁）等語，另於檢察官訊問時證稱：當天在停車場內有丙○○、丙○○的小孩、甲○○、其姐楊建華、姐夫高迪揚、管委
  會主委，丙○○打電話給乙○○說：「老公，你趕快回來，帶
  幾個人回來」，就掛斷了，然後對著其與甲○○說「關於停車
  ，這是我的事」，其等一堆人圍著丙○○開始吵，丙○○對甲○○罵「這大家都有權，你再這樣，我叫我老公帶人殺你全家
  」，他小孩就罵全部人三字經「幹你娘，關你什麼事」罵完後
  ，丙○○帶小孩回去，主委叫我們不要吵（偵卷第四十五頁）
  等語，參以告訴人提出之公告、「伴吾別墅管理中心住戶反映
  事項登記表」可知，伴吾社區管理委員會確曾因住戶多次反應
  有住戶出入未關鐵門，於九十四年八月二十九日張貼公告，要
  求三四一號所有住戶出入時須將一樓車庫鐵門關閉，而告訴人
  既為伴吾社區管理委員會之主任委員，又身負處理被告丙○○
  進出不關鐵門之事，其於發現被告丙○○再度違反公告事項時
  ，與被告丙○○爭吵在所難免，證人丁○○關於丙○○告稱內
  容之證述，亦確與停車問題相關，所言應可採信。
(三)綜上所述，本件證據明確，已可認定被告二人有事實欄所載之
  犯行。
三論罪科刑之依據：核被告乙○○與丙○○所為，均犯刑法第三
  百零九條恐嚇罪及第三百零五條第一項公然侮辱等罪。
(一)新舊法適用：被告二人行為後，刑法已於九十四年二月二日修
  正公布，並於九十五年七月一日施行，修正後第二條第一項規
  定：「行為後法律有變更者，適用行為時之法律。但行為後之
  法律有利於行為人者，適用最有利於行為人之法律。」此項修
  正乃為符合刑法第一條罪刑法定主義之要求，貫徹法律禁止溯
  及既往原則，屬規範行為後法律變更所生新舊法律比較適用之
  準據法，無比較新舊法之問題，應逕適用修正後刑法第二條決
  定新舊法之適用，先予敘明。又關於刑法修正後之新舊法比較
  ，應就罪刑有關之一切情形，綜其全部罪刑之結果而為比較，
  最高法院九十五年五月二十三日著有九十五年度第八次刑庭會
  議決議可參。
(1)共同正犯：修正後第二十八條將「實施」改為「實行」，就本
  件而言，並未變更法律適用之方式或法律效果。
(2)想像競合：修正後刑法第五十五條關於想像競合犯之規定，增
  列「不得科以較輕罪名所定最輕本刑以下之刑」，惟此僅係法
  理之明文化，非屬法律之變更，自無新、舊法比較之問題。
(3)罰金刑：修正前刑法分則編有關罰金刑之貨幣單位為銀元，且
  依刑法分則編應處罰金者，應適用罰金罰鍰提高標準條例第一
  條、第四條之規定，亦即應按各該具體條文制定或修正之時間
  先後，定其提高之倍數。刑法修正後，刑法施行法增訂第一之
  一條，於九十五年六月十四日經總統公布，並自同年七月一日
  起施行，該條規定：「中華民國九十四年一月七日（註：立法
  院通過修正案之時間）刑法修正施行後，刑法分則編所定罰金
  之貨幣單位為新臺幣。九十四年一月七日刑法修正時，刑法分
  則編未修正之條文定有罰金者，自九十四年一月七日刑法修正
  施行後，就其所定數額提高為三十倍。但七十二年六月二十六
  日至九十四年一月七日新增或修正之條文，就其所定數額提高
  為三倍」。亦即自九十五年七月一日起，刑法分則編所定罰金
  之貨幣單位，由原來之銀元改為新臺幣，且九十四年一月七日
  刑法修正時，刑法分則編未修正之條文定有罰金者，自九十五
  年七月一日起，有關罰金之數額提高為三十倍。本件被告所犯
  刑法第三百零五條及第三百零九條第一項等罪均有罰金刑之處
  罰，且自二十四年七月一日公布施行後即未再修正，依增訂刑
  法施行法第一之一條之規定，其罰金以新臺幣為單位，數額應
  提高三十倍。此與修正前之罰金以銀元為單位，適用罰金罰鍰
  提高標準條例之結果應提高十倍者，對被告而言並無不利（新
  臺幣與銀元之比例為一比三，換算結果亦為三十倍）。
(4)易科罰金之折算標準：被告行為時之刑法第四十一條第一項前
  段規定：「犯最重本刑為五年以下有期徒刑以下之刑之罪，而
  受六個月以下有期徒刑或拘役之宣告，因身體、教育、職業、
  家庭之關係或其他正當事由，執行顯有困難者，得以一元以上
  三元以下折算一日，易科罰金。」被告行為時之易科罰金折算
  標準，依修正前罰金罰鍰提高標準條例第二條前段（現已刪除
  ）規定，係就其原定數額提高為一百倍折算一日，則本件被告
  行為時之易科罰金折算標準，應以銀元一百元至三百元折算一
  日，經折算為新臺幣後，應以新臺幣三百元至九百元折算為一
  日。惟九十五年七月一日施行之刑法第四十一條第一項前段規
  定：「犯最重本刑為五年以下有期徒刑以下之刑之罪，而受六
  個月以下有期徒刑或拘役之宣告者，得以新臺幣一千元、二千
  元或三千元折算一日，易科罰金。」，經比較修正前後易科罰
  金折算標準，以舊法較有利被告。
(5)綜合上述各條文修正前後之比較，以被告行為時之法律較有利
  於行為人，自應適用修正前刑法之相關規定予以論處。
(二)被告乙○○於九十四年九月三日一次接續向告訴人告以「幹你
  娘，俗辣」與「你不下來就要讓你好看，要給你們全家死」等
  語，行為時間密接，無從區分，其意顯係在同時侮辱並恐嚇甲○○，所犯上開二罪間，屬一行為觸犯數罪名，為想像競合犯
  ，依修正前刑法第五十五條前段規定，從一重之刑法第三百零
  五條恐嚇罪處斷。被告丙○○既與被告乙○○共同決議於前往
  與告訴人理論，並於被告乙○○為辱罵及恐嚇行為時，在旁助
  勢，其對於被告乙○○之公然侮辱及恐嚇之行為應原有認識，
  與乙○○有犯意聯絡及行為分擔，均為共同正犯。被告丙○○
  另於九十四年十一月二十三日之恐嚇犯行乃係偶然為之，與前
  述恐嚇犯行犯意各別，應分論併罰之。本院審酌被告丙○○為
  社區之一份子，卻不於進出大樓時隨手關閉鐵門，無視眾人身
  體、財產安危，更於社區管理委員會張貼公告後，採取激烈之
  不合作手段，顯未因前次類似案件遭判處拘役而有警惕；至被
  告乙○○未能自省丙○○行為之不妥，竟偕同丙○○前去與告
  訴人理論，且二人於證人指證歷歷後，仍均否認犯行等一切情
  狀，分別量處如主文所示之刑，並均諭知易科罰金之折算標準
  。
四適用之法條：刑事訴訟法第二百九十九條第一項前段，刑法第
  二條第一項前段，修正前刑法第二十八條、第三百零五條、第
  三百零九條第一項、第五十五條前段，罰金罰鍰提高標準條例
  第一條前段，修正後罰金罰鍰提高標準條例第二條，現行法規
  所定貨幣單位折算新臺幣條例第二條。
本案經檢察官熊南彰到庭執行職務
中    華    民    國    95    年    12    月    13    日
                  刑事第十五庭  審判長法  官  廖紋妤
                                      法  官  楊台清
                                      法  官  邱蓮華
上正本證明原本無異。
如不服本判決，應於判決送達後10日內，向本院提出上訴狀。
                                      書記官  王黎輝
中    華    民    國    95    年    12    月    18    日
附錄論罪科刑法條
第305條
以加害生命、身體、自由、名譽、財產之事，恐嚇他人致生危害
於安全者，處二年以下有期徒刑、拘役或三百元以下罰金。
第309條第1項
公然侮辱人者，處拘役或三百元以下罰金。


司法院資訊處製作；財團法人民間司法改革基金會備份。
